臺灣高等法院民事裁定
109年度抗字第1375號
抗  告  人  張世興
代  理  人  陳瓊苓律師
            張日昌律師
上列抗告人因與相對人吳啟孝律師即秀岡開發事業股份有限公司
之破產管理人間第三人異議之訴等事件，對於中華民國109年9月
23日臺灣臺北地方法院108年度訴字第5794號所為裁定提起抗告
，本院裁定如下：
    主  文
抗告駁回。
抗告費用由抗告人負擔。
    事實及理由
一、按公寓大廈管理委員會（下稱管委會）係由區分所有權人選
    任住戶若干人為管理委員所設立之組織，旨在執行「區分所
    有權人會議決議事項」及「公寓大廈管理維護事務」，於完
    成社團法人登記前，僅屬非法人團體，固無實體法上完全之
    權利能力；然現今社會生活中，以管委會之名義為交易者比
    比皆是，公寓大廈管理條例更於第38條第1項規定「管理委
    員會有當事人能力」，明文承認管委會具有成為訴訟上當事
    人之資格，得以其名義起訴或被訴，就與其執行職務相關之
    民事紛爭享有訴訟實施權；故區分所有權人得基於程序選擇
    權，並依上開條例第38條第1項規定及訴訟擔當法理，選擇
    非以區分所有權人個人而以管委會為原告起訴請求，俾利迅
    速而簡易確定私權並實現私權；且因上開條例第38條第2項
    規定，與民事訴訟法第65條訴訟告知之規定旨趣相當，受訴
    法院亦得依同法第67條之1規定，依職權通知各區分所有權
    人，賦予各區分所有權人參與該訴訟程序之機會，則將來確
    定判決之既判力，依同法第401條第2項規定及於各區分所有
    權人，即具正當化之基礎（最高法院98年度台上字第790號
    民事裁判意旨參照）。　　
二、經查：
　㈠秀岡山莊第一期社區管理委員會（下稱秀岡一期管委會)、康
    橋學校財團法人（下稱康橋學校）、秀岡山莊陽光特區管理
    委員會(下稱陽光特區管委會)前於民國101年間依強制執行
    法第15條規定，對相對人提起第三人異議之訴，聲明請求：
    「撤銷原法院97年度執破字第3號破產執行事件（下稱系爭
    破產執行事件）對於坐落新北市○○區○○段00○00○00○00○00○0
    0地號、○○○段00、00地號、○○○段000、000地號等土地上未
    辦保存登記之建物，即秀岡山莊自來水供水系統之7座水池
    及加壓站（包括編號8號、9號、10號、10號甲、11號、12號
    、13號）之強制執行程序；並確認就前項7座水池及加壓站
    有所有權及事實上處分權」；嗣經本院以105年上更㈠字第72
    號民事判決駁回秀岡一期管委會等之上訴，並經最高法院於
    108年3月28日以107年台上字第306號民事判決確定在案（下
    稱前案訴訟），有上開民事判決在卷可稽（見原審卷一第10
    3-125頁）。是抗告人為秀岡一期社區門牌新北市○○區○○0街
    0巷00號房屋(下稱系爭房地）之所有權人（見原審卷一第27
    頁），並為秀岡一期管委會之區分所有權人，既同意由秀岡
    一期管委會於前案訴訟為法定訴訟擔當，而將訴訟實施權授
    與秀岡一期管委會，並於前案訴訟中受任為訴訟代理人（見
    原審卷一第103-125頁），竟再以區分所有權人個人名義，
    提起本件先位之訴，主張上開7座水池及加壓站其中2座，即
    坐落新北市○○區○○段00○00地號土地上之8號水池及加壓站，
    及坐落同段第00之00、00之00地號土地上之10號甲水池及加
    壓站（下合稱系爭8號、10號甲水池及加壓站），乃系爭房
    屋供水必備設施，隨同系爭房屋一併移轉事實上處分權或使
    用權予其所有，並非相對人破產財團之責任財產；系爭破產
    執行事件於108年12月12日公開拍賣系爭8號、10號甲水池及
    加壓站，已侵害其所有權，依強制執行法第15條規定，請求
    撤銷系爭破產執行事件關於108年12月12日公開拍賣函附表
    編號1、6所載系爭8號、10號甲水池及加壓站所為之破產執
    行程序（見原審卷一第7頁），訴訟標的應屬同一，且抗告
    人已充分參與前案訴訟程序，揆諸前揭說明，前案訴訟確定
    判決對於抗告人自生既判力。從而，原法院以抗告人先位之
    訴與前案訴訟為同一事件，抗告人應受前案訴訟確定判決效
    力之拘束，而裁定駁回其訴，於法核無不當。　　
  ㈡抗告人之抗告意旨雖略以：前案訴訟與本件先位之訴之當事
    人不同，訴訟標的及應受判決事項之聲明亦不同，原裁定以
    本件先位之訴與前案訴訟為同一事件，駁回其訴，於法自有
    違誤，而求予廢棄原裁定云云。然查：
  ⒈抗告人為系爭房地之所有權人，並為秀岡一期管委會之區分
    所有權人乙節，為兩造所不爭執。則抗告人既於前案訴訟同
    意由秀岡一期管委會於前案訴訟為法定訴訟擔當，而將訴訟
    實施權授與秀岡一期管委會，並於前案訴訟擔任秀岡一期管
    委會、陽光特區管委會、康橋學校之訴訟代理人（見原審卷
    一第103-125頁），可見抗告人對於前案訴訟之攻擊防禦方
    法，當知之甚詳，應足以充分保障其參與訴訟程序之機會。
　⒉其次，抗告人於前案訴訟主張該案7座水池及加壓站，係開發
    興建秀岡山莊社區所必備之共用設施，且為「秀岡山莊興建
    計畫環境影響說明書」許可開發之自來水供水系統公共設施
    之一，屬於秀岡山莊社區全體區分所有權人之共有部分(見
    原審卷一第120頁)；再於本件先位之訴主張系爭8號、10號
    甲水池及加壓站乃自來水法第61條之1第4項、「臺北自來水
    事業處營業章程」第6條第1項，及「臺北自來水事業處代管
    用戶加壓受水設備處理要點」第2點所稱之「用戶加壓受水
    設備」，自來水事業處供水之日起使用已達10年以上，就該
    土地視為有地上權存在，應隨同用戶房屋產權移轉，而屬於
    其所有(見原審卷一第8頁、本院抗字卷第20頁)。可見抗告
    人於前案訴訟與本件先位之訴，均係本諸秀岡山莊社區內水
    池及加壓站等供水設施，屬於區分所有權人所有，非屬相對
    人破產財團之責任財產，相對人於系爭破產執行事件就上開
    水池及加壓站予以查封並定期拍賣，侵害區分所有權人之所
    有權、事實上處分權或使用權之同一基礎事實，而依強制執
    行法第15條規定提起第三人異議之訴，訴訟標的顯然同一；
    雖本件先位之訴應受判決事項聲明請求撤銷強制執行之範圍
    ，限於前案訴訟7座水池及加壓站中之2座即系爭8號、10號
    甲水池及加壓站，但核其應受判決事項之聲明仍涵蓋於前案
    訴訟聲明之內，而為前案訴訟聲明之一部，並為前案訴訟確
    定判決所裁判之範圍。故抗告人主張本件先位之訴之訴訟標
    的及應受判決事項之聲明與前案訴訟不同云云，洵非可採。
　⒊準此，抗告人既於前案訴訟同意由秀岡一期管委會於前案訴
    訟為法定訴訟擔當，並擔任訴訟代理人，足以充分保障其參
    與訴訟程序之機會；且本件先位之訴與前案訴訟之訴訟標的
    相同，應受判決事項之聲明亦為前案訴訟聲明之一部，揆諸
    前揭說明，自應為前案訴訟確定判決效力所及。 
　㈢從而，本件先位之訴既為前案訴訟確定判決效力所及，抗告
    人重行提起本件先位之訴，顯非適法，應予駁回。原裁定駁
    回抗告人先位之訴，於法尚無違誤。抗告意旨指摘原裁定不
    當，聲明廢棄，為無理由，應予駁回。
三、據上論結，本件抗告為無理由。爰裁定如主文。
中　　華　　民　　國　　109 　年　　12　　月　　30　　日
  　　　　　　　　民事第九庭  
  　                    審判長法  官  楊絮雲   
                              法  官  張宇葭
                              法  官  郭顏毓
正本係照原本作成。
本裁定除以適用法規顯有錯誤為理由外，不得再抗告。如提起再
抗告，應於收受送達後10日內委任律師為代理人向本院提出再抗
告狀。並繳納再抗告費新臺幣１千元。
中　　華　　民　　國　　109 　年　　12　　月　　30　　日
    　　　　　　　　　　　　　書記官  馬佳瑩